臺灣高等法院高雄分院民事判決　　　　 110年度再易字第59號
再審原告　　劉文祥　


再審被告　　劉紫玉　
上列當事人間請求損害賠償事件，再審原告對於民國110年7月21
日本院110年度上易字第101號確定判決提起再審之訴，本院判決
如下：
    主  文
再審之訴駁回。
再審訴訟費用由再審原告負擔。
    理  由
一、按再審之訴，應於30日之不變期間內提起；前項期間自判決
    確定時起算，判決於送達前確定者，自送達時起算；其再審
    之理由發生或知悉在後者，均自知悉時起算。但自判決確定
    後已逾5 年者，不得提起。判決於上訴期間屆滿時確定。不
    得上訴之判決，於宣示時確定，民事訴訟法第500 條第1 項
    、第2 項、第398 條第1 項前段、第2 項前段分別定有明文
    。查本院民國110年度上易字第101號判決（下稱原確定判決
    ），其訴訟標的價額未逾民事訴訟法第466 條所定之數額，
    不得上訴第三審，該判決於110年7月21日宣判，再審原告於
    同年月28日收受裁判，此經本院依職權調取前開民事卷宗核
    閱無訛。是再審原告於同年8 月25日具狀向本院提起本件再
    審之訴，未逾30日之不變期間，應屬合法，合先敘明。
二、再審原告主張：原確定判決認定再審原告出售再審被告之被
    繼承人劉文和信託登記予再審原告之高雄市○○區○○段00
    0000地號土地（下稱系爭土地），應給付再審被告其出售所
    得之利益。然劉文和之繼承人黃莉琪之前針對系爭土地出售
    事宜，曾對再審原告提出訴訟，請求再審原告給付黃莉琪、
    劉志中及再審被告新台幣（下同）350,688 元本息，雙方協
    商後，約定由再審原告自出賣系爭土地所得價金中給付黃莉
    琪等劉文和之全體繼承人10萬元而達成訴訟上調解（臺灣橋
    頭地方法院109年度移調字第27 號），再審原告並已依約匯
    付10 萬元，自得主張扣除按再審被告應繼分1/3比例計算之
    33,333 元。又再審原告在102年間擔任劉文和受託人期間代
    劉文和支出祭祀公業土地辦理分割登記時所支出之增值稅35
    ,738元及代書規費104,383元，合計140,121元，亦應得按再
    審被告應繼分1/3比例計算扣除46,707元，再審原告於107年
    間出售系爭土地所繳納之增值稅為104,800 元，與上開金額
    不同，詎原確定判決誤將140,121元認係107年間出賣系爭土
    地所支出之增值稅，顯有錯誤。是以，再審原告得主張扣除
    前述33,333元、46,707元，故再審被告僅得向再審原告請求
    12,782元，原確定判決漏未扣除，其適用法規顯有錯誤，有
    民事訴訟法第496條第1項第1 款、第13款之再審事由，爰提
    起本件再審之訴。並聲明：㈠原確定判決關於命再審原告給
    付超過12,782元部分廢棄。㈡上開廢棄部分，再審被告在第
    一審之訴駁回等語。
三、按再審之訴顯無再審理由者，得不經言詞辯論，以判決駁回
    之，民事訴訟法第502 條第2 項定有明文。次按前訴訟程序
    事實審言詞辯論終結前已經存在之證物，當事人不知有此致
    未斟酌現始知之，或知有該證物之存在而因當時未能檢出致
    不得使用，嗣後檢出之該證物，固可稱之為本法第496 條第
    1 項第13款所定得使用未經斟酌之證物，惟必須當事人在客
    觀上確不知該證物存在致未斟酌現始知之，或依當時情形有
    不能檢出該證物者始足當之。又民事訴訟法第496條第1項第
    1 款所謂適用法規顯有錯誤者，係指確定判決所適用之法規
    顯然不合於法律規定，或與司法院現尚有效及大法官會議之
    解釋，或本院尚有效之判例顯然違反者而言。所謂適用法規
    顯有錯誤，不包括漏未斟酌證據及認定事實錯誤之情形在內
    （最高法院60年台再字第170號、63年台上字第880號裁判要
    旨參照）。
四、本院論斷：
  ㈠再審原告主張與黃莉琪達成訴訟上調解並依調解內容給付10
    萬元，及繳納土地增值稅104,800 元等節，業據其於原確定
    判決中提出該調解筆錄、匯款資料，及與再審聲請狀所附證
    物一相同之土地增值稅明細等證物（橋司調字卷第34、35頁
    、訴字卷第93頁）為憑，是該等證物均係再審原告於前訴訟
    程序已提出之證物，與民事訴訟法第497條第1項第13款所稱
    「發現未經斟酌之證物或得使用該證物者」之要件並不相符
    ，故再審原告主張原確定判決有民事訴訟法第496條第1項第
    13款之再審事由云云，尚屬無據。
  ㈡又再審原告主張原確定判決有民事訴訟法第496條第1項第1
    款之再審事由，但並未具體指明原確定判決所適用之法規有
    何顯然不合於法律規定，或與司法院現尚有效及大法官會議
    之解釋，或本院尚有效之判例顯然違反者之情況，已難謂有
    合法提出再審事由。又縱如再審原告所指原確定判決將140,
    121元認係107年間出賣系爭土地所支出之增值稅，而認定其
    出售土地得款之684,400 元是已扣除該土地增值稅後之費用
    （見原確定判決第5 頁第㈣項所載）有所錯誤，然依前述，
    適用法規顯有錯誤並不包括認定事實錯誤之情形在內，再審
    原告執此為再審事由，亦無依據。
  ㈢至再審原告主張其依調解內容給付黃莉琪10萬元，應扣除按
    再審被告應繼分1/3比例計算之33,333 元云云。惟再審原告
    於原確定判決中主張抵銷之項目、金額為：1.出賣系爭土地
    ，依出賣價20％計算之報酬136,880 元；2.終止信託回復登
    記之13筆土地，依公告現值20％計算之報酬244,074 元；3.
    處理委任事務代墊費104,383元，共計485,337元，有其上訴
    理由㈡狀可參（上易字卷第161-163 頁），故其上開所指扣
    除33,333元部分，根本不在其主張之抵銷範圍內【再審原告
    於原確定判決中係將其依調解內容給付黃莉琪10萬元部分，
    用以抗辯再審被告起訴違反一事不再理之規定（上易字卷第
    11、13頁）】，原確定判決自不得就再審原告所未主張之抵
    銷事項任做主張，當無違反法令可言。又原確定判決既無再
    審事由，本院自無庸論述再審原告上開抵銷之主張是否可採
    。
五、綜上所述，再審原告主張原確定判決有民事訴訟法第496 條
    第1項第1款、第13款等再審事由，均不足採。再審原告提起
    本件再審之訴，顯無理由，爰不經言詞辯論，逕予駁回。
六、據上論結，本件再審之訴顯無理由，爰判決如主文。
中    華    民    國   110    年    10    月    12    日
                        民事第五庭
                                審判長法  官  蘇姿月
                                      法  官  謝雨真
                                      法  官  郭宜芳
以上正本證明與原本無異。
本件不得上訴。
中    華    民    國   110    年    10    月    12    日
                                      書記官  呂姿儀